臺灣桃園地方法院刑事判決　　　　　　 99年度簡上字第644號
公　訴　人　臺灣桃園地方法院檢察署檢察官
上　訴　人
即　被　告　蘇偉能
上列上訴人即被告因傷害案件，不服本院98年度壢簡字第2890號
中華民國99年6 月30日刑事簡易判決（檢察官聲請簡易判決處刑
案號：98年度偵字第20049 號），提起上訴，本院合議庭依通常
程序而為第一審判決如下：
    主  文
原判決撤銷。
本件公訴不受理。
    理  由
一、聲請簡易判決處刑意旨略以：被告蘇偉能因故與陳松維、陳
    威凱發生爭執，竟基於傷害之犯意，於民國98年6 月6 日凌
    晨4 時許，在位於桃園縣中壢市○○路136 號8 樓凱悅KTV
    806 號包廂內，徒手毆打陳威凱並以塑膠公壺毆打陳松維，
    致陳威凱受有受有頭皮之開放性傷口、軀幹磨損或擦傷之傷
    害、陳松維受有頭皮之開放性傷口、眼瞼及眼周圍皮膚裂傷
    之傷害。因認被告蘇偉能涉有刑法第277 條第1 項之傷害罪
    嫌。
二、按起訴之程序違背規定者，法院應為不受理之判決，刑事訴
    訟法第303 條第1 款定有明文。又按刑事訴訟法第239 條前
    段規定：「告訴乃論之罪，對於共犯之一人告訴或撤回告訴
    者，其效力及於其他共犯。」此即所謂之告訴之主觀不可分
    原則。復按告訴乃指由犯罪被害人或其他有告訴權人，向偵
    查機關陳述犯罪嫌疑事實，表明請求追訴犯罪嫌疑人之意思
    表示，對於國家是否發動追訴及刑罰權，則繫諸有告訴權之
    人是否提出告訴而定，當告訴乃論案件，在未有告訴權人合
    法提出告訴之前，偵查機關自不得恣意偵查，而經告訴權人
    合法撤回告訴時，訴追條件即已有所欠缺，偵查機關即應停
    止追訴，於偵查中，檢察官即應以告訴經撤回為由為不起訴
    處分，於第一審法院應諭知不受理之判決。而刑事訴訟法第
    239 條前段所定告訴乃論之罪，對於共犯之一人告訴或撤回
    告訴者，其效力及於其他共犯之規定，在偵查中及審判中均
    有其適用（最高法院80年度臺上字第707 號刑事判決意旨參
    照）。因而，告訴人於偵查中對於涉有告訴乃論罪嫌之共犯
    之一人撤回告訴，其撤回之效力應及共犯，檢察官應依刑事
    訴訟法第252 條第5 款之規定為不起訴之處分，如檢察官將
    偵查中已由告訴人撤回告訴之被告或已為撤回告訴效力所及
    之共犯提起公訴或聲請簡易判決處刑，其程序因欠缺訴追要
    件即屬違背規定，法院應依刑事訴訟法第303 條第1 款之規
    定為不受理之判決。
三、本院查：
  (一)被告蘇偉能經檢察官以其涉有刑法第277 條第1 項之傷害罪
    嫌聲請簡易判決處刑，前開刑法第277 條第1 項之罪，依同
    法第287 條之規定，係屬告訴乃論之罪，合先敘明。
  (二)告訴人陳松維於警詢時稱：伊於98年6 月6 日凌晨4 時許，
    在桃園縣中壢大同路136 號8 樓凱悅KTV806號包廂內被三名
    男子毆傷，伊不認識該三名男子，只知道其中一人叫做「俊
    宏」，對方三人持碎酒瓶毆打伊頭部、臉部、眼睛、手臂，
    致伊受有頭皮開放性傷口、眼瞼及周圍皮膚裂傷等傷害；伊
    要提出傷害告訴等語（見臺灣桃園地方法院檢察署98年度偵
    字第20049 號卷第7 頁及反面）；另告訴人陳威凱於警詢時
    亦稱：伊於98年6 月6 日凌晨4 時許，在上開包廂內遭三名
    不知名男子毆打，其中一名男子拿酒瓶敲碎準備打陳松維，
    伊女友看到情形不對就向對方勸告，但其中一個男的就推伊
    女友，伊怕伊女友有危險，就去推對方，並拿杯子敲對方頭
    ，對方三個男子就一起圍毆伊，其中二名男子拿碎酒杯打伊
    ，另一個是徒手打伊，歐打伊的背部、臉部及頭部，造成伊
    受有頭皮之開放性傷口、軀幹磨損及擦傷等傷害，伊只知道
    其中一個男子叫「俊宏」，伊要提出傷害告訴等語（見同前
    偵卷第8 頁及反面），核與被告於本院審理時供稱：當日陳
    威凱先拿酒瓶砸到伊，林俊宏才還手，伊有看到林俊宏出手
    打陳松維、陳威凱，伊也有還手，發生衝突時，4 個人就打
    起來了等語（見本院簡上卷第84頁及反面）大致相符，足認
    於前開時、地，被告與林俊宏應係基於傷害之犯意聯絡，出
    手毆打告訴人陳松維與陳威凱，而告訴人陳松維、陳威凱於
    98年6 月6 日警詢時，係同時對出手毆打渠等之林俊宏及被
    告蘇偉能提出傷害告訴等情堪以認定，則被告與林俊宏就上
    開犯罪事實為共同正犯無疑。
  (三)次查，告訴人陳松維、陳威凱於98年6 月9 日與共犯之一之
    林俊宏達成和解，並於同日撤回對林俊宏之告訴，嗣98年7
    月31日經臺灣桃園地方法院檢察署檢察官以98年度偵字第13
    585 號不起訴處分書對林俊宏為不起訴處分確定之事實，業
    經本院依職權調取上開卷宗查明屬實，揆諸前開法條之規定
    ，告訴人對於林俊宏撤回告訴，其效力應及於原所申告犯罪
    事實之共同正犯即本案被告蘇偉能，是依法被告涉犯傷害案
    件要於偵查中已生經撤回告訴之效力。原審漏未審酌前開告
    訴人撤回告訴之事實，仍從實體上對被告論處罪刑，揆之首
    揭說明，其踐行之訴訟程序於法洵有違背。上訴意旨雖未指
    摘及此，然原判決既有瑕疵如上，實屬無可維持，自應由本
    院將原判決撤銷，改依第一審通常程序審理，並諭知不受理
    之判決。
據上論斷，應依刑事訴訟法第452 條、第455 條之1 第1 項、第
3 項、第369 條第1 項前段、第303 條第1款，判決如主文。
本案經檢察官張聰耀到庭執行職務。
中    華    民    國   100    年     2    月    25    日
                  刑事第十二庭  審判長法  官  許雅婷
                                      法  官  黃裕民
                                      法  官  陳威帆
以上正本證明與原本無異。
如不服本判決應於收受判決後10日內向本院提出上訴書狀，並應
敘述具體理由。其未敘述上訴理由者，應於上訴期間屆滿後20日
內向本院補提理由書( 均須按他造當事人之人數附繕本) 「切勿
逕送上級法院」。
                                      書記官  吳玉蘭
中    華    民    國   100    年    2     月    25    日